【裁判字號】    97,審訴,2167
【裁判日期】    971024
【裁判案由】    違反藥事法
【裁判全文】
臺灣桃園地方法院刑事判決            97年度審訴字第2167號
公  訴  人  臺灣桃園地方法院檢察署檢察官
被      告  甲○○
上列被告因違反藥事法案件，經檢察官提起公訴（97年度偵續字
第148 號），被告於本院準備程序進行中，就被訴事實為有罪之
陳述，經本院告知簡式審判程序意旨，並聽取公訴人及被告之意
見後，本院合議庭裁定改依簡式審判程序審理，茲判決如下：
    主    文
甲○○輸入禁藥，處有期徒刑陸月，減為有期徒刑參月，緩刑參
年，並向公庫支付新臺幣陸萬元。
扣案之含Bisacodyl 成分之白色藥錠伍仟陸佰錠、含Fluoxetine
成分之橘色藥錠伍仟陸佰錠及含Diazepam成分之淺藍色藥錠伍仟
伍佰玖拾錠均沒收。
    犯罪事實
一、甲○○明知輸入任何藥品，非將藥品之成分、規格、性能、
    製法之要旨、檢驗規格與方法及有關資料或證件，連同原文
    和中文標籤、原文和中文仿單及樣品，申請中央衛生主管機
    關查驗登記，取得核准發給藥品許可證後，不得為之；又未
    經核准擅自輸入之藥品，除係旅客或隨交通工具服務人員攜
    帶自用藥品進口者外，當屬藥事法所規定之禁藥，詎其竟基
    於輸入禁藥之犯意，先於民國96年4 月中旬間，在設於泰國
    曼谷市某處之診所，以4 千泰銖之價格（泰銖與新臺幣之兌
    換幣值約為1 比1） ，購入含Bisacodyl 成分之白色藥錠56
    00錠、含Fluoxetine成分之橘色藥錠5600錠、含Diazepam成
    分之淺藍色藥錠5593錠及未含西藥成分之藍色錠狀物11256
    錠、灰紅色膠囊5600粒後，再於96年4 月24日利用搭乘泰國
    航空股份有限公司編號TG634 號班機自泰國返臺之機會，以
    行李夾帶之方式，擅自將上開所購得未經主管機關核准之禁
    藥輸入臺灣地區，嗣於當日中午12時30分許，在桃園國際機
    場第一期航廈入境時，在該航廈入境檢查室第6 號免申報檯
    ，為財政部臺北關稅局稽查組值勤關員以X 光注檢後，移至
    第9 號應申報檯受檢而當場查獲，並扣得前開禁藥。
二、案經財政部臺北關稅局函請臺灣桃園地方法院檢察署偵查後
    起訴。
    理    由
一、上開事實，業據被告甲○○於本院審理時坦承不諱，復有臺
    北關稅局扣押貨物、運輸工具收據及搜索筆錄1 份附卷可稽
    ，及上開白色藥錠5600錠、橘色藥錠5600錠及淺藍色藥錠55
    93錠扣案為證。而上開扣案藥品，經送請行政院衛生署檢驗
    結果，確檢出Bisacodyl 、Fluoxetine、Diazepam等成分，
    皆應屬藥品列管，有行政院衛生署96年7 月2 日衛署藥字第
    0960028042號函文1 份在卷足佐，堪認被告前揭不利於己之
    自白確與事實相符，足堪採為論罪科刑之依據。從而，扣案
    藥品因含有Bisacodyl 、Fluoxetine、Diazepam等成分，本
    即應以藥品列管，而行政院衛生署未曾核准該等藥品輸入，
    並無核准之許可證，自屬未經許可擅自輸入之禁藥，且所攜
    帶數量甚大，已難認定為藥事法第22條第1 項第2 款但書所
    稱之旅客攜帶自用之藥品，並佐以被告亦自承：扣案藥物是
    打算給幾個朋友吃，要給哪些朋友吃我還沒有想清楚就被查
    獲了語（見97年度偵續字第48號卷第8 頁），益徵扣案藥品
    非屬被告自用藥品至明，是本件事證明確，被告犯行堪以認
    定。
二、核被告所為，係犯藥事法第82條第1 項之輸入禁藥罪。爰審
    酌被告擅自輸入上開禁藥，數量非少，惟甫輸入即遭海關查
    獲，是扣案藥品均尚未流入市面或供他人服用，所造成危害
    程度非重，且犯罪後坦承犯行，態度良好等一切情狀，量處
    如主文所示之刑。又被告犯上開輸入禁藥之犯行之時間係於
    96年4 月24日前，而藥事法第82條第1 項雖屬中華民國96年
    罪犯減刑條例第3 條第1 項第12款所列不予減刑之罪名，惟
    本件本院所宣告之刑並未逾有期徒刑1 年6 月，且查無同條
    例規定之其他不得減刑之事由，爰依該條例第7 條、第2條
    第1 項第3 款規定，減其宣告刑2 分之1 。再被告前未曾受
    有期徒刑以上刑之宣告，有臺灣高等法院被告全國前案紀錄
    表在卷可按，其因一時失慮，偶罹刑典，本院認被告經此刑
    之宣告後，應知警惕而無再犯之虞，本院因認暫不執行其刑
    為當，爰依刑法第74條第1 項第1 款、第2 項第4 款規定，
    爰併諭知如主文所示之緩刑期間及向公庫支付新臺幣6 萬元
    ，以啟自新。另按違禁物係指依法令禁止製造、運輸、販賣
    、持有及行使之物而言。藥事法對偽藥及禁藥，並無禁止持
    有規定，則除其他法令另有禁止製造、運輸、販賣、持有及
    行使規定外（如安非他命，麻醉藥品管理條例第13條規定，
    不得非法輸入、製造、運輸、販賣、持有、施打或吸用，屬
    違禁物），偽藥及禁藥，並非均屬違禁物；海關緝私條例第
    36條第3 項所規定之沒入處分，係屬行政罰，而刑法第38條
    第1 項各款所規定之沒收，則屬刑事罰，二者性質不同，即
    無所謂特別法較普通法優先適用之問題。又走私之貨物，若
    已經海關主管機關依海關緝私條例第36條第3 項之規定處分
    沒入確定者，因該貨物已非屬犯人所有，法院固不得依刑法
    第38條第1 項第2 、3 款之規定，更為沒收之諭知；但若未
    經海關主管機關處分沒入者，法院仍非不得依上開規定諭知
    沒收（最高法院85年度台上字第4545號及93年度台上字第25
    81號判決意旨可資參照）。揆諸前開判決意旨說明，本件扣
    案之含Bi sacodyl成分之白色藥錠5600錠、含Fluoxetine成
    分之橘色藥錠5600錠及含Diazepam成分之淺藍色藥錠5593錠
    ，並非違禁物，且未經相關主管機關先行依藥事法第79條第
    1 項規定為沒入處分，又均為被告所有供本件犯罪所用之物
    ，爰依刑法第38條第1 項第2 款之規定，併予宣告沒收。
據上論斷，應依刑事訴訟法第273條 之1 、第299 條第1 項前段
，藥事法第82條第1 項，刑法第11條前段、第74條第1 項第1 款
、第2 項第4 款、第38條第1 項第2 款，中華民國96年罪犯減刑
條例第2 條第1 項第3 款、第7 條，判決如主文。
本案經檢察官丁俊成到庭執行職務。
中    華    民    國    97    年    10    月    24    日
                  刑事庭     法  官   林靜梅
以上正本證明與原本無異。
如不服本判決，應於判決送達後10日內向本院提出上訴狀（應附
繕本），其未敘述上訴理由者，應於上訴期間屆滿後20日內補提
理由書狀於本院，上訴於臺灣高等法院。
                             書記官   林韡婷
中    華    民    國    97    年    10    月     24   日
本案論罪科刑法條：
藥事法第82條
製造或輸入偽藥或禁藥者，處 10 年以下有期徒刑，得併科新臺
幣 1 千萬元以下罰金。
犯前項之罪，因而致人於死者，處無期徒刑或 10 年以上有期徒
刑，致重傷者，處 7 年以上有期徒刑。
因過失犯第 1 項之罪者，處 3 年以下有期徒刑、拘役或科新臺
幣 50 萬元以下罰金。
第 1 項之未遂犯罰之。


司法院資訊處製作；財團法人民間司法改革基金會備份。
